臺灣臺南地方法院柳營簡易庭民事判決
111年度營簡字第215號
原      告  安維斯汽車租賃股份有限公司

法定代理人  彭仕邦  
訴訟代理人  游豐賓  
被      告  莊仁傑  
上列當事人間請求侵權行為損害賠償（交通）事件，本院於民國
111年6月2日言詞辯論終結，判決如下：
    主  文
一、被告應給付原告新臺幣1,150,107元，及自民國111年1月22
    日起至清償日止，按週年利率百分之5計算之利息。
二、原告其餘之訴駁回。
三、訴訟費用新臺幣13,177元，由被告負擔其中新臺幣12,500元
    元，餘由原告負擔。　　
四、本判決第一項得假執行。但被告如以新臺幣1,150,107元為
    原告預供擔保，得免為假執行。
五、原告其餘假執行之聲請駁回。　　
    事實及理由
一、原告起訴主張：原告所有之車牌號碼000-0000號大貨車（下
    稱系爭大貨車），經訴外人德暉營造工程有限公司租用，租
    期原為110年6月18日至113年6月17日，由施工人員駕駛系爭
    大貨車於民國110年11月18日上午9時41分許、在國道一號中
    山高速公路南向麻豆路段308.8公里處進行國道道路工程，
    該車於車輛上設有相當之警示，已盡注意義務，然被告駕駛
    車牌號碼0000-00號自用小客車，因未注意車前狀況，自系
    爭大貨車正後方撞擊該車，造成系爭大貨車之TMA緩撞設施
    、TMA車身連接座、LED爆閃燈、最末端爆閃燈底座、反光貼
    紙等設備損害，原告因而受有下列損失：㈠修車費用新臺幣
    （下同）1,182,000元：包含工資26萬元、零件費用922,000
    元。㈡營業損失44,940元：原告以車輛出租為主要營業項目
    ，系爭大貨車於事故發生時已出租於訴外人德暉營造工程有
    限公司使用，本件事故發生後，系爭大貨車修復期間為110
    年11月18日起至110年12月8日止，共21日，修復期間原告無
    從出租該車並收取租金收益，故主張被告應給付以每月租金
    計算之營業損失44,940元【計算式：每月租金64,200元÷30x
    21日=44,940元】，原告依民法第184條第1項前段，請求被
    告應給付原告本件所受損害總額1,226,940元等語。並聲明
    ：
　㈠被告應給付原告1,226,940元及自起訴狀繕本送達翌日起至清
    償日止，按週年利率百分之5計算之利息。
　㈡原告願供擔保，請准宣告假執行。
二、被告則以：對於肇事責任有疑義，被告在開車時沒有看到警
    告標示，原告沒有依照交通部高速公路局之高速公路施工管
    制上傳施工的照片、影片至高公局網站，被告的肇事責任並
    非全責，原告第一次的報價比較高，第二次就有降下來，維
    修的廠商只有一家，不能比價等語，資為答辯，並聲明：原
    告之訴駁回。
三、本院之認定：
　㈠原告主張其所有之系爭大貨車，經訴外人德暉營造工程有限
    公司租用，租期為110年6月18日至113年6月17日，系爭大貨
    車於110年11月18日上午9時41分許、在國道一號中山高速公
    路南向麻豆路段308.8公里處進行國道道路工程，被告駕駛
    車牌號碼0000-00號自用小客車，因未注意車前狀況，自系
    爭大貨車正後方撞擊該車，造成系爭大貨車之TMA緩撞設施
    、TMA車身連接座、LED爆閃燈、最末端爆閃燈底座、反光貼
    紙等設備損害之事實，業據其提出本件事故現場照片、隆太
    國際有限公司修理費用報價單、車輛租賃契約、隆太國際有
    限公司檢修單、行車紀錄影像光碟(見調解卷)、原告公司變
    更登記表、法定代理人之戶籍謄本、系爭大貨車行車執照、
    新領牌照登記書、系爭大貨車修理費用統一發票、請款單(
    見營簡卷第35-46頁)在卷可稽，並經內政部警政署國道公路
    警察局第四公路警察大隊函送道路交通事故調查報告表㈠㈡、
    道路交通事故現場圖、道路交通事故調查筆錄、道路交通事
    故現場照片(見調解卷)附卷可憑，復經本院當庭勘驗系爭大
    貨車之車後行車紀錄器影像，可知於本件事故發生前，依系
    爭大貨車車身倒影可見該車上有人型警示標誌輪流揮動左右
    手臂以擺動尾端之旗幟，用以警告後方來車，且原行駛於系
    爭大貨車正後方內側車道之車輛，見系爭大貨車後均改為行
    駛於中線車道或外側車道，僅被告車輛於事故發生前均未減
    速、閃避，而直接撞及系爭大貨車，有本院111年6月2日勘
    驗筆錄及行車紀錄器影像截圖在卷足證(見營簡卷第53、57-
    63頁)，上述事實應堪予認定。
　㈡按因故意或過失，不法侵害他人之權利者，負損害賠償責任
    ；汽車、機車或其他非依軌道行駛之動力車輛，在使用中加
    損害於他人者，駕駛人應賠償因此所生之損害。但於防止損
    害之發生，已盡相當之注意者，不在此限，民法第184條第1
    項前段、第191條之2分別定有明文。次按汽車行駛時，駕駛
    人應注意車前狀況，並隨時採取必要之安全措施，道路交通
    安全規則第94條第3項亦有明文。查被告駕駛車輛，於本案
    發生時疏未注意車前狀況，自後方撞擊同向前方之系爭大貨
    車，而依當時天氣晴、日間自然光線、柏油路面乾燥無缺陷
    、視距良好，並無不能注意之情事，被告因上述過失駕駛行
    為，致其駕駛之車輛撞及系爭大貨車之事實，為兩造所不爭
    執，被告雖抗辯系爭大貨車未依施工規則裝設警告標示，亦
    有過失云云，然依行車紀錄器影像等證據，可知系爭大貨車
    已裝設相關警示設備並於事故發生前使用，且原行駛於系爭
    大貨車正後方之其他車輛，均自遠處即變換車道至其他車道
    行駛，僅被告車輛不僅未變換車道，於事故發生前亦無明顯
    減速、閃避之情形，顯見本件事故之發生，應是因為被告未
    注意車前狀況所導致，足認被告就本件事故之發生，應負全
    部之肇事責任，且被告之過失駕駛行為與原告因系爭大貨車
    遭撞及而所受之損害間，具相當因果關係，故被告自應就原
    告之損害負賠償責任。
　㈢至被告雖聲請向交通部高速公路局調閱系爭大貨車於施工時
    之照片或影像，並抗辯稱：系爭大貨車未依規定裝設警示標
    誌及向交通部高速公路局上傳施工照片、影片云云。然查，
    證人即系爭大貨車駕駛陳家福於警詢中證稱：我今日駕駛系
    爭大貨車，在國道一號南向293.4公里至320公里內側車道進
    行移動式清掃作業，我負責在最末端警戒，於事故發生前，
    我駕駛系爭大貨車在內側車道慢速行駛(系爭大貨車車頂有L
    ED字幕顯示向右箭頭，上面有爆閃燈)等語；又依前述行車
    紀錄器影像，亦可見系爭大貨車車尾裝設有警示設備，且其
    他車輛均自遠處即知閃避，僅被告車輛因未注意車前狀況而
    致本件事故。又系爭大貨車於施工時是否經施工單位向交通
    部高速公路局上傳施工照片，與本件事故之肇事責任無涉，
    其所辯尚非足採，故被告上述調查證據之聲請，經核縱使調
    查亦不足以影響本件結論，應無調查之必要。
　㈣就修理費用1,182,000元部分：查系爭大貨車登記為自用大貨
    車，且非供運輸業使用，修理費用共1,182,000元，含零件9
    22,000元、工資26萬元，零件部分以如附表所示之平均法計
    算折舊後，現值為845,167元，連同無庸折舊之工資費用，
    合計共1,105,167元【計算式：845,167元+26萬元=1,105,16
    7元】，則原告請求被告應給付修理費用1,105,167元，應屬
    有據，惟逾此範圍之請求，則無理由，應予駁回。又被告雖
    辯稱：原告第一次的報價比較高，第二次就有降下來云云，
    然查依兩造間調解事件進行單，被告所謂報價高低，應是指
    原告第一次調解時係就修理費用全額請求被告賠償，第二次
    調解時則表示得扣除保險公司於兩造調解成立後將會給付之
    保險金30多萬元(原告另陳報現尚未獲得任何保險理賠，見
    營簡卷第29頁)，僅就餘額80萬元向被告請求賠償，而非原
    告實際支出之修理費用嗣後有降低之情事。至被告另辯稱：
    維修的廠商只有一家，不能比價云云，惟侵權行為之被害人
    應無為加害人選擇最低修復費用之義務，況系爭大貨車於原
    告購入時，即是向隆太國際有限公司購入該等緩撞設施，有
    原告提出之110年6月11日統一發票在卷可憑(見營簡卷第42
    頁)，原告選擇由隆太國際有限公司修復系爭大貨車，尚屬
    合理，被告此部分之抗辯尚非可採。
　㈤就營業損失44,940元部分：查系爭大貨車於本件事故發生之
    日即110年11月18日至110年12月8日始修復完成等情，有隆
    太國際有限公司檢修單在卷可參(見調解卷)，則系爭大貨車
    維修日數為21日。又系爭大貨車原已由原告出租予訴外人德
    暉營造工程有限公司，租賃期間為110年6月18日至113年6月
    17日，每月租金為64,200元等情，亦有原告與德暉營造工程
    有限公司間之車輛租賃契約在卷可憑(見調解卷)。從而，原
    告因系爭大貨車維修期間不能出租並收取租金，因而受有21
    日不能出租之營業損失44,940元【計算式：64,200元30日
    21日=44,940元】，原告請求被告賠償營業損失44,940元，
    自屬有據。
四、綜上所述，原告主張依民法第184條第1項前段規定，請求被
    告應給付原告1,150,107元【計算式：修理費用1,105,167元
    +營業損失44,940元=1,150,107元】，及自起訴狀繕本送達
    翌日即111年1月22日(見調解卷之送達證書)起至清償日止，
    按週年利率百分之5計算之利息，為有理由，應予准許，逾
    此範圍之請求，為無理由，應予駁回。
五、按各當事人一部勝訴、一部敗訴者，其訴訟費用，由法院酌
    量情形，命兩造以比例分擔或命一造負擔，或命兩造各自負
    擔其支出之訴訟費用，民事訴訟法第79條定有明文。本院審
    酌本案勝敗情形，並參酌本案一切情況，爰酌定訴訟費用之
    負擔如主文第3項所示。
六、原告本件勝訴部分，為依民事訴訟法第427條第1項規定適用
    簡易訴訟程序，且為被告敗訴之判決，應適用民事訴訟法第
    389條第1項第3款規定，依職權宣告假執行，原告此部分雖
    陳明願供擔保聲請假執行，惟該聲請僅督促法院職權發動，
    爰不另為供擔保之諭知。另依同法第392條第2項規定，依職
    權宣告被告預供擔保，得免為假執行。至原告本件敗訴部分
    ，其該部分之請求既無理由，假執行之聲請亦失所依附，應
    併予駁回。
七、訴訟費用負擔之依據：民事訴訟法第79條。
中　　華　　民　　國　　111 　年　　6 　　月　　30　　日
　　　　　　　　　柳營簡易庭  法　官  陳郁婷
以上正本證明與原本無異。
如不服本判決，應於判決送達後20日內，向本院提出上訴狀並表
明上訴理由，如於本判決宣示後送達前提起上訴者，應於判決送
達後20日內補提上訴理由書（須附繕本）。
如委任律師提起上訴者，應一併繳納上訴審裁判費。
中　　華　　民　　國　　111 　年　　6 　　月　　30　　日
                              書記官 謝靜茹
【附錄：訴訟費用計算式】
裁判費（新臺幣）   13,177元
合計               13,177元
【附表－折舊後金額計算】
一、依行政院所頒固定資產耐用年數表及固定資產折舊率表，非
    運輸業用客車、貨車之耐用年數為5年，依平均法計算其折
    舊結果，每年折舊率為5分之1，系爭大貨車自出廠日110年6
    月，迄本件車禍發生時即民國110年11月18日，已使用6月，
    則零件扣除折舊後之修復費用估定為新臺幣（下同）845,16
    7元。
二、計算方式：
　㈠殘價＝取得成本÷(耐用年數＋1)即922,000÷(5+1)≒153,667（小
    數點以下四捨五入）。
　㈡折舊額＝(取得成本－殘價)×1/（耐用年數）×（使用年數）即(
    922,000－153,667) ×1/5×（0+6/12）≒76,833（小數點以下
    四捨五入）。
　㈢扣除折舊後價值＝（新品取得成本－折舊額）即922,000－76,83
    3＝845,167元。